臺灣高等法院刑事判決
109年度上訴字第3192號
上  訴  人  
即  被  告  蘇媛熙


                    （另案羈押於法務部○○○○○○○○○○）
選任辯護人  尚佩瑩律師
上列上訴人因違反槍砲彈藥刀械管制條例案件，不服臺灣士林地
方法院108年度審訴字第367號，中華民國109年5月27日第一審判
決（起訴案號：臺灣士林地方檢察署108年度偵字第6800號），
提起上訴，本院判決如下：
    主  文
原判決關於蘇媛熙部分撤銷。
蘇媛熙共同犯非法持有可發射子彈具殺傷力之槍枝罪，處有期徒
刑叁年，併科罰金新臺幣伍萬元，罰金如易服勞役，以新臺幣壹
仟元折算壹日。扣案如附表編號一、三所示之物沒收。
　　事  實
一、蘇媛熙、林雲軒（業經原審判處罪刑確定）均明知具有殺傷
    力之改造手槍、子彈，係屬槍砲彈藥刀械管制條例所列管之
    違禁物，未經中央主管機關許可，不得持有，詎渠二人仍基
    於非法持有槍枝、子彈之犯意聯絡，於民國107 年11月間某
    日，透過網際網路在露天拍賣網站向真實姓名年籍不詳綽號
    「刺客之家」之人，以新臺幣60,000元之價格，購入如附表
    編號一所示可發射子彈具殺傷力之改造手槍1 支，及如附表
    編號二、三所示具有殺傷力之非制式子彈4 顆後，即自該時
    起無故共同持有之。嗣於108 年4 月25日上午8 時20分許，
    蘇媛熙、林雲軒主動帶同基隆市警察局刑事警察大隊員警，
    前往渠二人先前位於新北市淡水區新市○路0 段000 號8 樓
    之住處內，並交付如附表所示之槍枝、子彈，始悉上情。
二、案經基隆市警察局刑事警察大隊報告臺灣士林地方檢察署檢
    察官偵查後提起公訴。
    理  由
壹、程序事項：
    本案所引用之供述及非供述證據，業經原審依法踐行調查證
    據程序，而檢察官、辯護人、被告蘇媛熙亦均不爭執各該證
    據之證據能力，復查無依法應排除其證據能力之情形，是後
    述所引用證據之證據能力均無疑義，先予敘明。
貳、實體事項：
一、上開犯罪事實，迭據被告蘇媛熙於警詢、偵查、原審及本院
    審理中坦承不諱，且扣案如附表所示之槍枝、子彈經送請內
    政部警政署刑事警察局鑑定後：㈠如附表編號一所示槍枝（
    槍枝管制編號0000000000），認係改造手槍，由仿半自動手
    槍製造之槍枝，車通槍管內阻鐵而成，擊發功能正常，可供
    擊發適用子彈使用，認具殺傷力；㈡如附表編號二、三所示
    子彈4 顆，認均係非制式子彈，由金屬彈殼組合直徑約8.9m
    m 金屬彈頭而成，採樣1 顆試射，可擊發，認具殺傷力，有
    該局108 年5 月29日刑鑑字第1080042794號鑑定書在卷可稽
    ，足認被告之自白與事實相符，而堪以採信。此外，復有查
    獲照片在卷可稽，是本案事證明確，被告犯行洵堪認定，應
    依法論科。
二、論罪科刑：
  ㈠新舊法比較：
　　被告蘇媛熙行為後，槍砲彈藥刀械管制條例第4條、第7至9
    條等規定已於109年6月10日修正公布，同年月12日生效施行
    。此次修法鑒於現行查獲具殺傷力之違法槍枝，多屬非制式
    槍枝，可遠距離致人死傷，且殺傷力不亞於制式槍枝，對人
    民生命、身體、自由及財產法益之危害，實與制式槍枝無異
    ；另因非制式槍枝之取得成本遠低於購買制式槍枝，且製造
    技術門檻不高、網路取得改造資訊容易，導致非制式槍枝氾
    濫情形嚴重，若區分制式與否而分別適用第7條第8條處罰，
    將使不法分子傾向使用非制式槍砲從事不法行為，以規避第
    7條較重之刑責，無異加深不法分子大量使用非制式槍砲之
    誘因，為有效遏止持非制式槍砲進行犯罪情形，非制式槍砲
    與制式槍砲罪責確有一致之必要。為此修正第4條第1項第1
    款所稱槍砲之定義，在特定類型槍砲前增列「制式或非制式
    」等語，使管制範圍明確及於所有制式及非制式槍砲；且配
    合在第7條第1項、第8條第1項、第9條第1項及第3項亦均增
    列「制式或非制式」等語，以調整各條所規範特定類型槍砲
    之範圍（另將第8條第4項原條文「槍枝」，修正為「槍砲」
    ，以統一用語）。是依修正後之新法，持有「非制式手槍」
    不再依第8條第4項規定，乃改依較重之第7條第4項規定處罰
    。本件被告所持有可發射子彈具有殺傷力之改造手槍，為非
    制式手槍，比較新舊法適用結果，新法規定非有利於被告，
    此部分依刑法第2條第1項前段規定，應適用被告行為時即修
    正前槍砲彈藥刀械管制條例第8 條第4 項規定論處。
  ㈡核被告蘇媛熙所為，係犯修正前槍砲彈藥刀械管制條例第8 
    條第4 項之非法持有可發射子彈具殺傷力之槍枝罪，及同條
    例第12條第4 項之非法持有子彈罪。被告蘇媛熙以一行為同
    時持有可發射子彈具殺傷力之槍枝及子彈，為想像競合犯，
    應從一重論以非法持有可發射子彈具殺傷力之槍枝罪。再被
    告蘇媛熙與同案被告林雲軒二人就上開犯行間，有犯意聯絡
    及行為分擔，為共同正犯。 
  ㈢按修正前槍砲彈藥刀械管制條例第18條第1 項前段減輕或免
    除其刑之規定，係以「自首」為前提。而自首之要件，係以
    對於未發覺之犯罪，在有偵查或調查犯罪職權之公務員知悉
    犯罪事實及犯人前，向職司犯罪偵（調）查之公務員告知其
    犯罪事實，且有主觀上接受法院裁判之意思及客觀上靜候裁
    判之事實，始克當之。苟犯罪行為人自首犯罪後，拒不到案
    或逃逸無蹤，經通緝始行歸案者，顯無悔罪投誠，接受裁判
    之意思，核與自首之要件不符，自與槍砲彈藥刀械管制條例
    第18條第1 項前段減免其刑規定之前提要件不合（最高法院
    108 年度台上字第1389號判決參照）。本案被告蘇媛熙與同
    案被告林雲軒係於有偵查犯罪職權之機關未發覺犯罪前，主
    動帶同基隆市警察局刑事警察大隊員警，前往渠二人先前位
    於新北市淡水區之住處而交付如附表所示之槍、彈一節，固
    有基隆市警察局刑事案件移送書附卷可憑，而堪信為真，然
    被告蘇媛熙與同案被告林雲軒皆於原審審理中逃匿，嗣經發
    布通緝後始分別緝獲歸案，有原審法院109 年1 月16日士院
    刑能緝字第31號、第32號通緝書、109 年5 月19日士院刑能
    銷字第230 號、第231 號撤銷通緝書在卷可稽，則被告既於
    法院審理中逃匿，即皆無接受裁判之意思及真實，核與自首
    之要件不合，自無刑法第62條自首得減輕其刑，或修正前槍
    砲彈藥刀械管制條例第18條第1 項前段減輕或免除其刑規定
    之適用，附此敘明。
三、原審認被告蘇媛熙罪證明確，予以論罪科刑，固非無見。惟
    查：被告行為後，槍砲彈藥刀械管制條例於109 年6 月10日
    經修正公布，將原屬第8 條第4 項所列寄藏非制式可發射子
    彈具殺傷力改造手槍，改列為同條例第7 條第4 項之非制式
    手槍罪管制，並提高其適用之刑度，修正後之規定非有利於
    被告，依刑法第2 條第1項前段，應適用修正前槍砲彈藥刀
    械管制條例第8 條第4 項之規定，已如前述，原審未及比較
    新舊法，即有未合。被告上訴意旨指摘原審量刑過重，請求
    酌減其刑云云，雖無理由，然原判決既有上開可議之處，自
    應由本院將此部分撤銷改判。爰審酌被告非法持有具殺傷力
    之槍枝及子彈之行為，具有相當之危險性，嚴重危害社會治
    安，併兼衡被告於犯後坦承犯行，及本案所查扣之槍枝、子
    彈數量多寡等一切情狀，量處有期徒刑3年，併科罰金新臺
    幣5萬元，並就罰金部分諭知易服勞役之折算標準。
四、沒收部分：扣案如附表編號一所示之槍枝及如附表編號三所
    示之子彈共3 顆，經鑑定後均認具有殺傷力，自屬違禁物無
    訛，爰併依刑法第38條第1 項之規定，不問屬於犯人與否，
    宣告沒收；至扣案如附表編號二所示之子彈1 顆，雖經鑑定
    後認具殺傷力，惟業經試射而喪失違禁物之性質，是就此部
    分不併為沒收之諭知。
據上論斷，應依刑事訴訟法第369 條第1 項前段、第364 條、第
299 條第1 項前段，修正前槍砲彈藥刀械管制條例第8 條第4 項
、槍砲彈藥刀械管制條例第12條第4 項，刑法第11條前段、第2
條第1項前段、第28條、第55條、第42條第3 項前段、第38條第1
 項，判決如主文。
本案經檢察官鄭龍照到庭執行職務。
中　　華　　民　　國　　109 　年　　11　　月　　4 　　日
                  刑事第十六庭  審判長法  官  葉騰瑞
                                      法  官  陳芃宇
                                      法  官  莊明彰
以上正本證明與原本無異。
如不服本判決，應於收受送達後20日內向本院提出上訴書狀，其
未敘述上訴之理由者並得於提起上訴後20日內向本院補提理由書
（均須按他造當事人之人數附繕本）「切勿逕送上級法院」。
                                      書記官  蘇佳賢
中　　華　　民　　國　　109 　年　　11　　月　　4 　　日
附錄：本案論罪科刑法條全文　　　　　　　　　　　　　　　
修正前槍砲彈藥刀械管制條例第8 條
未經許可，製造、販賣或運輸鋼筆槍、瓦斯槍、麻醉槍、獵槍、
空氣槍或第4 條第1 項第1 款所定其他可發射金屬或子彈具有殺
傷力之各式槍砲者，處無期徒刑或5 年以上有期徒刑，併科新臺
幣1 千萬元以下罰金。
未經許可，轉讓、出租或出借前項所列槍枝者，處5 年以上有期
徒刑，併科新臺幣1 千萬元以下罰金。
意圖供自己或他人犯罪之用，而犯前二項之罪者，處無期徒刑或
7 年以上有期徒刑，併科新臺幣1 千萬元以下罰金。
未經許可，持有、寄藏或意圖販賣而陳列第1 項所列槍枝者，處
3 年以上10年以下有期徒刑，併科新臺幣700 萬元以下罰金。
第1 項至第3 項之未遂犯罰之。
槍砲彈藥刀械管制條例第12條
未經許可，製造、販賣或運輸子彈者，處1 年以上7 年以下有期
徒刑，併科新台幣500 萬元以下罰金。
未經許可，轉讓、出租或出借子彈者，處6 月以上5 年以下有期
徒刑，併科新台幣300 萬元以下罰金。
意圖供自己或他人犯罪之用，而犯前二項之罪者，處3 年以上10
年以下有期徒刑，併科新台幣700 萬元以下罰金。
未經許可，持有、寄藏或意圖販賣而陳列子彈者，處5 年以下有
期徒刑，併科新台幣300 萬元以下罰金。
第1 項至第3 項之未遂犯罰之。　　　　　　　　　　　
附表：
編號 物 品 名 稱 數量 製  造  方  式 槍枝管制編號 鑑  定  資  料 鑑  定  結  果 一 改造手槍，由仿半自動手槍製造之槍枝 1 支 車通槍管內阻鐵而成 0000000000 內政部警政署刑事警察局108 年5 月29日刑鑑字第1080042794號鑑定書 擊發功能正常，可供擊發適用子彈使用，認具殺傷力 二 非制式子彈 1 顆 由金屬彈殼組合直徑8.9mm 金屬彈頭而成 無  經試射，可擊發，認具殺傷力 三  3 顆    未經試射，但經採採樣如編號二所示子彈試射後，可擊發，故認亦具殺傷力